【裁判字號】    97,交聲,899
【裁判日期】    980420
【裁判案由】    違反道路交通管理處罰條例聲明異議
【裁判全文】
臺灣士林地方法院交通事件裁定         97年度交聲字第899號
    原處分機關  臺北市交通事件裁決所
    異  議  人
    即受處分人  甲○○
上列異議人即受處分人因違反道路交通管理處罰條例案件，對於
臺北市交通事件裁決所於中華民國97年7 月15日所為之處分（原
處分案號：北市裁罰字第裁22-AEX021509號），聲明異議，本院
裁定如下：
    主  文
異議駁回。
    理  由
一、按汽車駕駛人，行經有燈光號誌管制之交岔路口闖紅燈者，
    處新臺幣（下同）1,800 元以上5,400 元以下罰鍰，道路交
    通管理處罰條例第53條第1 項定有明文。次按汽車駕駛人，
    違反同條例第53條者，除依原條款處罰鍰外，並記違規點數
    3 點，同條例第63條第1 項第3 款亦定有明文。
二、原處分意旨略以：異議人即受處分人（下稱異議人）甲○○
    於民國（下同）97年6 月17日上午8 時45分許，駕駛車牌號
    碼5B-3970 號自用小客車，行經臺北市○○街150 巷口設有
    燈光號誌管制之交岔路口時闖越紅燈，經警舉發「駕車行經
    有燈光號誌管制之交岔路口闖紅燈」之違規，依道路交通管
    理處罰條例第53條第1 項之規定，處罰鍰2,700 元，並依同
    條例第63條第1 項第3 款（原處分漏載第1 項第3 款）規定
    ，記違規點數3 點等語。
三、異議意旨略以：伊並無如盧世福警員所認定闖紅燈之違規事
    實，而盧警員之取締是在有嚴重程序瑕疵下執法之誤判。首
    先，事發時伊是於號誌由綠轉黃約1 秒後，在黃燈下通過該
    事發路口，同時盧警員是在騎乘機車行進中，且無他人協助
    之情況下進行執法，一心二用，難保無誤判之可能。再者，
    盧警員於伊停車後，並無在第一時間內，做出明確取締的指
    示行為，取締方法明顯不當，為此聲明異議云云。
四、經查：
  (一)異議人甲○○於97年6 月17日上午8 時45分許，駕駛車牌號
    碼5B-3970 號自用小客車，行經臺北市○○街150 巷口之事
    實，業據異議人自承在卷，並有臺北市政府警察局北市警交
    字第AEX021509 號舉發違反道路交通管理事件通知單影本1
    紙附卷可稽，此部分事實洵堪認定。
  (二)詰之證人即舉發本件違規事實之臺北市政府警察局內湖分局
    康寧派出所員警盧世福到庭結證稱：如照片所示車輛行駛的
    方向，以及伊騎機車巡邏時發現異議人闖紅燈的情形，當時
    異議人的車輛是紅燈直行（庭呈現場照片2 張）。伊是騎在
    他的對向發現他闖紅燈，伊一發現就回轉，示意他停車，伊
    當時看見異議人的車號5B-3970 號自用小客車通過交叉路口
    時，燈號是紅燈，車速還蠻快的，他的前面沒有車輛，將他
    攔下時，車內還有異議人的配偶等語明確（見本院97年12月
    5 日訊問筆錄），查證人盧世福警員與異議人素昧平生，並
    無嫌隙，係依法執行勤務之公務員，當無設詞誣陷致己身負
    偽證重罪之必要，且證人所證本件查獲經過事實，具體明確
    ，佐以證人證述異議人之車輛前方並無其他車輛、車上另有
    異議人配偶、當時異議人車速蠻快的等個別化情狀事實，與
    異議人到庭自承之情節相符，堪認證人應無誤判違規事實之
    虞，其證詞應可採信。本院既查無證據足資證明員警有捏造
    事實違法取締之情事，則執勤警員本其維護交通秩序、安全
    職責所為之舉發，自應受到合法、正確之推定，其證言並無
    瑕疵而堪採信。
  (三)異議人雖質以：當時伊在黃燈下通過該路口，且員警是在騎
    乘機車行進中目擊並取締，有誤判的可能，不能據此認定伊
    闖紅燈云云。惟查，按圓形黃燈用以警告車輛駕駛人及行人
    ，表示紅色燈號即將顯示，屆時將失去通行路權，道路交通
    標誌標線號誌設置規則第206 條第4 款規定甚明，異議人係
    領有駕駛執照之汽車駕駛人，應熟悉上開規定並進而加以遵
    守，故行駛至交岔路口，見黃燈亮起，本不應搶黃燈直行，
    以免直行後尚未通過路口時紅燈即已亮起，惟異議人竟執意
    直行，以致造成闖紅燈之事實，本院斟酌證人證述取締之經
    過及異議人所述行駛之情形，認證人尚無誤判異議人闖紅燈
    之情形，其證詞可以採信。至員警騎乘機車行進中取締乙事
    ，審酌違規時間為上午8 時45分許，且證人亦證稱當時前方
    並無其他車輛行進，足認視線良好，是以縱使證人目睹對向
    車道異議人違規時，其自身所騎乘之機車亦為行進中，仍難
    認有不能注意異議人闖紅燈之情事。從而異議人以前開情詞
    主張本件舉發係誤判云云，委無可採。
  (四)異議人又辯以員警並無在第一時間內，做出明確取締的指示
    行為，然交通警察執勤態度等事項之糾正管理權責，並非本
    院之職權範圍，蓋植基於權力分立之機制，本院審認之範圍
    僅在於確定違規事實之有無及法規範涵攝、適用、評價之適
    當與正確與否，類如交通警察執勤態度、執勤方法等警察機
    關內部行政管理事項，乃系爭行政機關行政保留之核心內容
    ，本院基於權力分立之機制權責實無審認及置喙之餘地，是
    異議人若認為執勤警察有上開情事，宜依循行政救濟之管道
    ，向系爭行政機關反應上開情節尋求改正衡平之方法，併此
    敘明。
  (五)綜上，異議人雖以上情置辯，然查執勤員警舉發以闖紅燈違
    規並無違誤，異議人確係於該交岔路口號誌轉換為紅燈後，
    違規闖越紅燈停止線直行，所辯不足採信，其違規闖紅燈之
    事實堪以認定。
五、從而原處分機關依道路交通管理處罰條例第53條第1 項規定
    ，裁處罰鍰2,700 元，並依同條例第63條第1 項第3 款（原
    處分漏載第1 項第3 款），記違規點數3 點，核無不當。本
    件異議為無理由，應予駁回。
據上論斷，應依道路交通案件處理辦法第19條，裁定如主文。
中    華    民    國    98    年    4     月    20    日
                  交通法庭法  官  李育仁
以上正本證明與原本無異。
如不服本裁定應於送達後5 日內向本院提出抗告狀。
                          書記官  張茹茵
中    華    民    國    98    年    4     月    20    日


司法院資訊處製作；財團法人民間司法改革基金會備份。
